臺灣高等法院臺中分院刑事裁定　　　　　　　　　　九十三年度交抗字第三七八號
　　抗　告　人
　　即 異議 人　甲○○
　　選任辯護人　王有民
右抗告人因聲明異議案件，不服臺灣彰化地方法院中華民國九十三年四月二十八日所
為裁定（九十三年度交聲字第二三九號）提起抗告，本院裁定如左：
    主  文
原裁定撤銷。
    理  由
一、原裁定意旨略以：「汽車行駕高速公路，應依速限標誌指示」，為高速公路交通
    管制規則第五條第一項所明定；「汽車行駛於高速公路或設站管制之道路，而不
    遵管制之規定者，處汽車駕駛人新台幣三千元以上六千元以下之罰鍰」，「駕駛
    人有第三十三條、或：：：：情形之一者，各記違規點數一點」，道路交通管理
    處罰條例第三十三條第一項、第六十三條（原裁定誤載為第六十六條）第一項第
    一款分別定有明文。「二輛以上之汽車共同在道路上競駛者，處汽車駕駛人新台
    幣三萬元以上九萬元以下罰鍰並當場禁止其駕駛及吊銷其駕駛執照」，道路交通
    管理處罰條例第四十三條第三項亦規定甚明。經查異議人（即本件抗告人）於民
    國九十三年一月四日凌晨一時十七分四十九秒，駕駛車號八Ｌ─二五七七號自用
    小客車，於行經國道一號公路南下第一一一‧七公里處時，以時速一百七十三公
    里超速行駛，僅隔一秒鐘（同日凌晨一時十七分五十秒），另一部車號九Ｆ─○
    九二○號之自用小客車，旋即以時速一百六十公里之高速駛經同一違規地點，業
    據證人即舉發本件違規之國道公路警察局第二警察隊造橋分隊員警乙○○於原審
    到庭結證明確，另有舉發上開二部自用小客車於前揭時、地分別以時速一百七十
    三公里、一百六十公里超速行駛之照片二張附卷可參，該二車通過同一違規地點
    之時間及車速均相差無幾，故該二車當時確有相互飆速競駛之事實至為明顯，異
    議人是否認識到其後方有車亦高速行駛，係屬異議人於違規當時主觀上之認識，
    與是否構成競駛之認定並無關聯，且以異議人與該車號九Ｆ─○九二○號自用小
    客車當時均嚴重超速，以後車一秒可行駛之距離計算，兩車相距僅約四十四公尺
    ，以此些微之差距行駛於同一車道，於客觀上實已對當時之行車安全構成危險，
    而無視於其他道路使用人之安危，與競駛之概念核無不符，原處分機關交通部公
    路總局台中區監理所彰化監理站彰監五字第裁六四─Ｚ00000000號違反
    道路交通管理事件裁決書對異議人裁罰「一、罰鍰新台幣參萬三千元，並吊銷駕
    駛執照三年不得考領。罰鍰限於九十三年四月十七日繳納，逾期則按累計罰鍰裁
    罰。二、上開罰鍰逾期不繳納之處分：（一）自九十三年五月十八日起加倍為新
    台幣十九萬二千元，並限於九十三年六月二日前繳納。（二）加倍罰鍰於九十三
    年六月二日前繳納，逾期仍不繳納者，依法移送強制執行。」經核並無不合，異
    議人之異議顯無理由，應予駁回等語。
二、抗告意旨略以：(1)按「二輛以上之汽車共同違反第一項之規定，或在道路上競駛
    、競技者，處汽車駕駛人新台幣三萬元以上九萬元以下罰鍰，並當場禁止其行駛
    及吊銷其駕駛執照」，為道路交通管理處罰條例第四十三條第三項所明定，該條
    所定在道路上競駛之違規事由，係以二輛以上之汽車共同在道路上競駛為其要件
    。所謂「共同」，解釋上當然須以二輛以上汽車之駕駛人間，有相同為競駛意圖
    之犯意聯絡為其構成要件，原裁定認「異議人是否認識到其後方有車亦高速行駛
    ，係屬異議人於違規當時主觀上之認識，與是否構成競駛之認定並無關連」，顯
    係誤認共同在道路上競駛之行為，毋須具備「共同競駛」之主觀構成要件，而僅
    以客觀上速行駛之行為即已足備，認事用法，尚有可議。(2)本件抗告人超速行
    駛，固屬實情，惟衡諸常情，抗告人係行駛在前之車，對於後方是否有他車亦超
    速行駛，抗告人未必特別在意，況抗告人根本無從影響或阻止後方車輛是否要尾
    隨、超越抗告人。(3)單憑上開二張舉發違規之照片，如何能斷定抗告人與另一部
    超速車輛之駕駛人間，有彼此互相追逐競駛之行為？原審裁定駁回抗告人之聲明
    異議，尚嫌無據。
三、經查：(1)抗告人於九十三年一月四日凌晨一時十七分四十九秒，駕駛車號八Ｌ─
    二五七七號自用小客車，於行經國道一號公路南下第一一一‧七公里處時，確以
    時速一百七十三公里超速行駛，僅隔一秒鐘，另一部車號九Ｆ─○九二○號之自
    用小客車，旋即於同日凌晨一時十七分五十秒以時速一百六十公里之高速駛經同
    一違規地點，除有當場經測速照相拍得之二張照片附卷可稽，並據證人即舉發本
    件違規之國道公路警察局第二警察隊造橋分隊員警乙○○於原審及本院調查中到
    庭結證在卷。(2)抗告人就其於前揭時地以時速一百七十三公里違規超速行駛之事
    實，於原審及本院調查中固坦承不諱，惟始終堅決否認有與他車共同在道路上競
    駛、及在其通過該測速地點之前曾超越該九Ｆ─○九二○號車等情事。(3)上開二
    張照片，固足據以認定抗告人所駕車輛與另一部車號九Ｆ─○九二○號之自用小
    客車，先後於九十三年一月四日凌晨一時十七分四十九秒及五十秒，相隔一秒鐘
    之時間，分別以時速一百七十三公里及一百六十公里駛經上開測速地點，及抗告
    人於通過上開測速地點之前可能曾一度超越九Ｆ─○九二○號該車、或九Ｆ─○
    九二○號該車曾自後方欲超越前方抗告人之車，於接近上開測速地點時驟然減速
    為時速一百六十公里，然尚無從據以認定抗告人與該九Ｆ─○九二○號車在通過
    上開測速地點之前，曾有互相競駛之行為。(4)證人葉文強於本院調查中復據證稱
    上開二車分別以時速一百七十三公里及一百六十公里超速行駛，係以測速照相所
    發覺，當時彼等係在測速地點之避車灣執行勤務，看不到尚未通過避車灣之來車
    ，在車輛通過避車灣後，才看得到該車之後面，上開二車在通過避車灣之前，彼
    等並未看到二車有互相超車之情形等情綦詳，此外又查無其他積極證據足認抗告
    人確有與上開九Ｆ─○九二○號車共同在道路上相互競駛之行為，原處分機關交
    通部公路總局台中區監理所彰化監理站彰監五字第裁六四─Ｚ00000000
    號裁決書就此部分，對抗告人併依道路交通管理處罰條例第四十三條第三項之規
    定予以裁罰，尚有未洽，原審遽予裁定駁回抗告人之聲明異議，即有未合，本院
    應將原裁定撤銷，發回原審法院另為適法之裁定。(5)台中區監理所彰化監理站，
    於上開彰監五字第裁六四─Ｚ00000000號裁決書之處罰主文中，就抗告
    人被舉發「在高速公路超速行駛」及「二輛以上汽車共同在道路上競駛」等二項
    違規，未分別為各如何裁罰之諭知，本院無從單就其「二輛以上汽車共同在道路
    上競駛」部分自為裁定，爰將原裁定全部撤銷發回，附此敘明。
四、據上論斷，應依道路交通案件處理辨法第二十五條、第二十六條、刑事訴訟法第
    四百十三條前段，裁定如主文。
中      華      民      國      九十三      年      九    月    十五    日
                                   臺灣高等法院臺中分院刑事第十庭
                                         審判長法  官　林  照  明
                                               法　官  林  清  鈞
                                               法　官  王  　　銘
右正本證明與原本無異。
不得抗告。
                                               書記官　林　明　冬
中     華     民     國     九十三     年      九      月     十六      日
                                                              　　　　　Ｆ
